【裁判字號】    92,交易,9
【裁判日期】    920508
【裁判案由】    過失致死
【裁判全文】
臺灣臺北地方法院刑事判決                            九十二年度交易字第九號
    公  訴  人  臺灣臺北地方法院檢察署檢察官
    被      告  甲○○
    選任辯護人  徐揆智律師
                陳怡如律師
右列被告因過失致死案件，經檢察官提起公訴（九十一年度偵字第二五九四八號），
本院判決如左：
    主  文
甲○○因過失致人於死，處有期徒刑捌月。
    事  實
一、甲○○於民國九十一年十二月十六日晚間八時四十分許，騎乘車號ＡＱＲ－七三
    九號重型機車，沿台北市○○路○○道西往東行駛，行經信義路、金山南路交岔
    路口前停等紅燈，本應注意該路口東側有行人穿越道，而汽（機）車行近行人穿
    越道前，應減速慢行，遇有行人穿越時，無論有無交通警察指揮或號誌指示，均
    應暫停讓行人先行通過，而依當時天候晴、夜間有照明、市區○○道路○路面乾
    燥、無缺陷、無障礙物、視距良好等情，並無不能注意情事，其於綠燈起步後續
    向東行駛，行近該路口東側之行人穿越道前，即發現有群行人自停靠於慢車道旁
    之公車專用道上公車下車後，旋貿然闖越紅燈自該行人穿越道由南往北穿越道路
    ，甲○○見狀竟未暫停禮讓該群行人先行通過，僅減速靠右續向前行，不慎撞擊
    步行在前開人群最後方之丙○○（八十二年三月二十九日生）身體左側，致丙○○倒地受有頭部外傷致顱內出血之傷害，經送醫急救後仍因傷重延至九十一年十
    二月十八日一時五十三分不治死亡。甲○○於肇事後未行離去，於警員前往丙○○就醫之醫院處理時，即當場承認為肇事人，自首接受裁判。
二、案經丙○○之母乙○○訴由臺北市政府警察局中正第一分局報請臺灣臺北地方法
    院檢察署檢察官偵查起訴。
    理      由
一、訊據被告甲○○固不否認確有於右揭時、地騎乘機車撞及被害人丙○○，致丙○○傷重不治死亡之事實，惟矢口否認有過失致人於死犯行，辯稱：當日伊先確認
    金山南路雙向均為紅燈方起步行駛，行至路口中央發現有群行人在路口東側之行
    人穿越道闖紅燈穿越道路，伊在該行人穿越道前方一公尺處即將車完全煞停，俟
    前方沒有行人通行方再起步行駛，甫通過行人穿越道丙○○即自公車專用道之公
    車停靠處衝出，當時丙○○並未行走於行人穿越道上，本件事故係丙○○擅闖紅
    燈所致，伊並無過失云云。經查：
    （一）本件事發前，被害人丙○○尾隨其母乙○○，自停靠於信義路、金山南路
          口公車專用道之公車下車後，與其他行人自該路口東側之行人穿越道穿越
          道路，業據乙○○迭於警詢、偵查及本院審理時證述明確。且被告於事發
          後亦旋向到場處理事故之警員坦承：當日伊遵照號誌指示，騎乘機車行近
          前開交岔路口東側之行人穿越道前，即見到一群行人在該行人穿越道上闖
          越紅燈穿越道路，斯時丙○○步行在該群行人之最後方，此觀之交通事故
          談話紀錄表上明確記載：「我騎車沿信義路北側慢車道西向東行駛，行經
          金山南路口遇紅燈暫停，見號誌綠燈起步進入路口往東直行，此時我已看
          到前方公車站牌區有一群行人穿越信義路慢車道，那群人均步行在行人穿
          越道上，我車放慢速度並向右行駛，靠近行人穿越道時，仍是有行人陸續
          進入行人穿越道，當時是一位小女生步行在最後方，且未注意我車的方向
          ，此時我與該小女生相距僅約一至二部機車長的距離，我緊急煞停但前車
          頭仍撞及該小女生左側身體而肇事」等語即明（偵卷第九頁參照）。被告
          並稱此份談話紀錄表所載，與伊當日陳述內容相符，且伊係看完筆錄後方
          在其上簽名（本院九十二年四月二十四日審判筆錄第五頁參照），從而可
          知該份談話紀錄表記載之內容，應屬真實無誤。被告於事發前即已發現蘇
          家瑩行走於行人穿越道上，闖越紅燈違規穿越道路之動態，且伊於行近該
          行人穿越道前，並未暫停禮讓行人先行通過，而僅減速靠右行駛等情，均
          堪認定。被告於本院審理時改口以前開情詞置辯，無非卸責之詞，並不足
          採。至證人乙○○與被告雖一致陳稱當日丙○○遭撞擊倒地之位置並非在
          前開行人穿越道上，而係在行人穿越道前方，但離行人穿越道很近（本院
          九十二年四月二十四日審判筆錄第二頁、第八頁參照），非無可能係蘇家
          瑩遭被告騎乘由西向東行駛之機車撞擊後，順勢向東倒地所致，尚難執此
          認定碰撞發生時，丙○○未行走於行人穿越道上。
    （二）又被告於事發後，屢次陳述當日伊在信義路、金山南路交岔路口，依照號
          誌指示沿信義路慢車道由西向東行駛，斯時行走於該路口東側行人穿越道
          上之行人闖越紅燈違規穿越道路。證人乙○○則於警詢時表明：當日其下
          公車後，未注意路口號誌即隨前方人群魚貫自行人穿越道穿越道路（偵卷
          第十二頁交通事故談話紀錄表參照），與被告所言尚無扞格。乙○○雖於
          本院審理時證稱：當日其下公車後自行人穿越道穿越道路，當時其原來搭
          乘之公車在路口停等紅燈等語（本院九十二年四月二十四日審判筆錄第七
          頁參照），似指被告闖越紅燈。惟觀諸道路交通事故調查報告表，證人葉
          富枝與被害人丙○○自公車下車後欲至交叉路口東北角處，僅須橫越路寬
          六點三公尺之信義路慢車道，而被告欲通過前開交岔路口，則須橫越雙向
          計有六車道、路寬約二十四公尺之金山南路，當地又係交通要道，往來車
          流當不在少數，以該道路狀況觀察，應以行人違規闖紅燈橫越道路之可能
          性較高，且事發之際被告已然駕車通過交岔路口，是以被告陳稱事發前伊
          係依照號誌指示前行，被害人丙○○擅自闖越紅燈穿越道路等語，堪予信
          實。
    （三）按汽（機）車行近行人穿越道前，應減速慢行，遇有行人穿越時，無論有
          無交通警察指揮或號誌指示，均應暫停讓行人先行通過，道路交通安全規
          則第一百零三條定有明文。被告為已考領駕照之駕駛人，對此實難諉稱不
          知，而依前開道路交通事故調查報告表所載，肇事當日天候晴、夜間有照
          明、視距良好，路況係乾燥、無缺陷、無障礙之柏油路面，並無使伊不能
          注意之情事，詎伊在前揭時、地駕車行近行人穿越道前，已見一群行人在
          行人穿越道上闖越紅燈違規穿越道路之動態，竟未暫停讓該等行人先行通
          過即貿然續往前行，在該行人穿越道上不慎撞及被害人丙○○而肇事，伊
          對本件車禍之發生為有過失甚明。然被害人丙○○在行人穿越道上行走，
          未依號誌指示違規闖越紅燈穿越道路，對本件事故之肇致同有過失，台北
          市車輛行車事故鑑定委員會九十二年三月十九日北鑑審字第○九二三○○
          四二八○○號鑑定意見書對本件事故之肇因亦為相同認定，有該鑑定意見
          書在卷可參。再者，被害人丙○○確因本件交通事故受有如事實欄所載之
          傷害，雖經送醫急救仍不治死亡，業經臺灣臺北地方法院檢察署檢察官督
          同法醫師相驗明確，有國立台灣大學醫學院附設醫院診斷證明書、相驗屍
          體證明書、驗斷書、勘驗筆錄在卷可憑，丙○○因本件車禍死亡，與被告
          之過失行為間實有相當因果關係。
    （四）綜上所述，被告於事實欄所載時、地騎乘機車，於行近行人穿越道時未禮
          讓行人優先通行終至肇事，本件罪證明確，被告過失犯行洵堪認定，應依
          法論科。被告空言否認前開台北市車輛行車事故鑑定委員會所為鑑定意見
          不當，聲請送由台北市政府交通局覆議，核無必要而為本院所不採，附此
          說明。
二、核被告所為，係犯刑法第二百七十六條第一項過失致人於死罪。被告行經行人穿
    越道，不依規定讓行人丙○○優先通行，因而致丙○○死亡，依法應負刑事責任
    ，應依道路交通管理處罰條例第八十六條第一項規定加重其刑。又被告於上開犯
    行未為任何有偵查犯罪職權之公務員知悉前，不逃避接受裁判，於警員前往被害
    人丙○○就醫之醫院處理時，即當場承認為肇事人，有警製自首調查表在卷可參
    ，應依刑法第六十二條前段規定減輕其刑。爰審酌被告之過失程度非屬嚴重、被
    害人丙○○對本件事故發生同有過失、被害人家屬已領取新台幣一百四十萬元之
    汽車強制責任險保險金、及被告於本院審理時飾詞否認犯行，犯後態度難謂良好
    等各項情狀，量處如主文所示之刑。
據上論斷，依刑事訴訟法第二百九十九條第一項前段，道路交通管理處罰條例第八十
六條第一項，刑法第二百七十六條第一項、第六十二條前段，罰金罰鍰提高標準條例
第一條前段，判決如主文。
本案經檢察官邱舜韶到庭執行職務
中      華      民      國      九十二      年      五      月    八    日
                                      臺灣臺北地方法院交通法庭
                                          法  官  陳婷玉
右正本證明與原本無異。
如不服本判決，應於判決送達後十日內，向本院提出上訴狀。
                                          書記官  陳弘文
中      華      民      國      九十二      年      五      月   十二   日
附錄本案所犯法條全文
中華民國刑法第二百七十六條
 (過失致死罪)
因過失致人於死者，處二年以下有期徒刑、拘役或二千元以下罰金。
從事業務之人，因業務上之過失犯前項之罪者，處五年以下有期徒刑或拘
役，得併科三千元以下罰金。


司法院資訊處製作；財團法人民間司法改革基金會備份。
